【裁判字號】    99,訴,2477
【裁判日期】    991231
【裁判案由】    返還消費借貸款
【裁判全文】
臺灣板橋地方法院民事判決              99年度訴字第2477號
原      告  國泰世華商業銀行股份有限公司
法定代理人  汪國華
代  理  人  陳虹雯
被      告  蔡燕琴
上列當事人間請求返還消費借貸款事件，經本院於民國99年12月
27日言詞辯論終結，判決如下：
    主  文
被告應給付原告新臺幣貳佰零壹萬柒仟陸佰零陸元，及自民國99
年5 月4 日起至清償日止，按年利率2.88％計算之利息，暨自民
國99年5 月4 日起至清償日止，按上開年利率20％計算之違約金
。
訴訟費用由被告負擔。
原告以新臺幣陸拾捌萬元為被告供擔保後，得假執行；但被告如
以新臺幣貳佰零壹萬柒仟陸佰零陸元為原告預供擔保，得免為假
執行。
    事實及理由
一、原告起訴主張：
(一)、緣訴外人郭鴻文（於民國95年2 月26日歿，與被告前係夫妻
    關係，早於94年8 月8 日離婚）於93年11月10日邀同被告擔
    任連帶保證人共同簽立貸款契約書（下稱系爭契約書），向
    原告借款共計新臺幣（下同）3,200,000 元（系爭借款），
    借款期限20年，依系爭契約書第3 章第1 條約定，以上借款
    本息如有遲延還款，除按約定利率支付利息及遲延利息外，
    本金逾期在6 個月以內者，按上開利率（約定利率不同者，
    以最高約定利率計算）10％，逾期超過6 個月部分，按上開
    利率20％加計違約金，又依系爭契約書第3 章第4 條第1 項
    約定，本金或利息如有一部分遲延，其全部債務即視為到期
    。
(二)、詎訴外人郭鴻文於借得前開款項後，僅攤還部分本金及繳納
    至95年2 月10日之利息，其餘本息均屆期未清償。經原告多
    次向訴外人郭鴻文及被告追索還款，均未獲置理。後原告乃
    向鈞院聲請就系爭借款之擔保品強制執行，於該強制執行程
    序中原告陳報債權係計算至99年5 月3 日止，而僅部分受償
    ，有債權分配表可證，迄今訴外人郭鴻文尚積欠原告本金2,
    017,606 元及如聲明所示之利息、違約金未償還，被告為連
    帶保證人，應負連帶給付責任，為此，依消費借貸及連帶保
    證之法律關係，請求被告連帶返還借款等語。
(三)、聲明：被告應給付原告2,017,606 元及自99年5 月4 日起
    至清償日止，按年利率2.88％計算之利息，暨自99年5 月4
    日起至清償日止，按上開年利率20％計算之違約金。原告
    願供擔保，請准宣告假執行。
二、被告則答辯以：
(一)、被告確實有擔任系爭借款之連帶保證人，但當時是因為與訴
    外人郭鴻文仍是夫妻，所以才同意擔任的，且伊應該只有擔
    任系爭借款中249 萬元房屋貸款部分，其餘借款71萬元部分
    ，應非被告連帶保證之範圍內，況被告並沒有仔細看契約內
    容，原告給的契約審閱期間也不足5 日，被告確實有親自簽
    名於系爭契約書上，印章印文也都是真的，但被告是交給原
    告之對保人員來蓋印。後來被告便與訴外人郭鴻文離婚，訴
    外人郭鴻文復於95年2 月26日過世，訴外人郭鴻文過世前，
    都有正常繳息，故原告是否不應對被告請求利息及違約金？
    況且，原告已經拍賣系爭借款之擔保品，為何求償金額還是
    這麼多？被告在原告開始催討還款時起便已多次向原告表達
    上情，但原告仍如數請求，係屬無理等語。
(二)、聲明：原告之訴及假執行之聲請均駁回；如受不利之判決，
    願供擔保請准宣告免為假執行。
三、本院得心證之理由：
(一)、原告上揭主張，業據其提出借貸契約書、臺灣板橋地方法院
    民事執行處強制執行金額計算書分配表為證，被告則以前揭
    情詞置辯。經查，被告對有於系爭契約書上親自簽名乙節，
    並不爭執，雖被告辯稱審閱期間不足5 日云云，然並未提出
    任何證據證明之，且觀之被告親簽之系爭契約書末頁（見本
    院卷第14頁），在該同一頁面之上方處即有明載：「丙方（
    按：指連帶保證人即被告）於簽約前已知悉、取得本契約書
    ，且『確已逾五日以上』。取得後亦已審閱前列契約條款內
    容及個別磋商條款、丙方更就本契約第四章之連帶保證條款
    為詳細之查閱，符合消費者保護法第11-1條之規定，且均於
    簽約同時受領乙方（按：指原告）製發之國泰金融集團保密
    措施聲明，今以下列之簽署行為，同時為審閱完成及領受之
    確認。」等語在卷可稽，是上開文字既與被告之簽名處為同
    一頁面，而被告為一名40餘歲之成年人（年籍資料如卷附全
    戶戶籍資料查詢結果表所示）、學經歷俱豐、智識正常，對
    上揭文字之意涵亦當甚明悉，則被告於簽名之時，自就同一
    頁面處之上揭約定內容知之甚詳，被告既簽名確認於其上，
    自堪認被告係就上揭約定內容表示屬實同意。故被告空言辯
    稱審閱期間不足云云，尚非可採。被告另辯稱伊以為只有連
    帶保證249 萬元部分，因伊沒有仔細看契約，印文是原告對
    保人員蓋的云云，然查，被告對於印章印文之真正，並不爭
    執，復自承印章是伊帶去簽約處，由伊交由原告對保人員蓋
    印的等語在卷，衡諸情理，被告既係本人親自在現場，應有
    看到原告之對保人員係在何處蓋章，且被告為一學經歷俱豐
    、智識正常之成年人，對於交付印章予他人，同意他人蓋印
    ，其行為自當包含有同意契約約定內容之意思，被告實難諉
    為不知。且被告既親自簽名表示同意擔任連帶保證人，則如
    何可能對其保證範圍毫無所悉，便率爾簽名？被告所辯，顯
    與常理不符，實難採信。再稽之系爭契約書第二章第一條業
    明載：「借款總額（即丙方之連帶保證額度）為新臺幣佰
    貳拾萬元正。... 借款項目A 項249 萬元。...B項71萬元。
    ... 」等語在卷（見本院卷第11頁），而被告及訴外人郭鴻
    文之印文均蓋印在系爭契約書之各頁上方處，是被告空言辯
    稱以為只有連帶保證249 萬元云云，洵屬無據。另查，被告
    後於94年8 月8 日與訴外人郭鴻文離婚，訴外人郭鴻文並於
    95 年2月26日逝世等情，有個人基本資料查詢結果、全戶戶
    籍資料查詢結果在卷可稽，堪以認定。而原告就系爭借款之
    擔保品聲請強制執行後，僅獲部分清償，分配比例為47.804
    2 ％，訴外人郭鴻文除系爭借款外，尚有小額信用貸款、現
    金卡債務等，予以扣除後計算，仍有如主文所示之金額、利
    息、違約金尚未受償等情，亦有原告提出之臺灣板橋地方法
    院民事執行處強制執行金額計算書分配表在卷為證，堪信原
    告主張為真。
(二)、綜上所述，原告主張依消費借貸及連帶保證之法律關係，訴
    請被告清償如主文第1 項所示之本金、利息及違約金，為有
    理由，應予准許。
四、本件判決事證基礎已臻明確，兩造其餘主張、陳述及所提證
    據暨攻擊、防禦方法，經本院審酌後，認與判決結果均無影
    響，爰不一一論述，併予敘明。
五、本件判決兩造均陳明願供擔保分別請准宣告假執行及免為假
    執行，是本院爰各酌定相當之擔保金額准許之。
六、據上論結，本件原告之訴為有理由，依民事訴訟法第78條、
    第390 條第2項、第392 條第2項，判決如主文。
中    華    民    國    99    年    12    月    31    日
                  民事第三庭  法  官  吳金芳
以上正本係照原本作成。
如對本判決上訴，須於判決送達後20日內向本院提出上訴狀。如
委任律師提起上訴者，應一併繳納上訴審裁判費。
中    華    民    國    99    年    12    月    31    日
                              書記官  陳昭綾

司法院資訊處製作；財團法人民間司法改革基金會備份。
